臺灣高等法院臺中分院刑事判決
110年度交上易字第618號
上  訴  人  
即  被  告  林一中


上列上訴人因過失傷害案件，不服臺灣臺中地方法院110年度交
易字第213號中華民國110年3月31日第一審判決（起訴案號：臺
灣臺中地方檢察署110年度偵字第787號），提起上訴，本院判決
如下：
    主  文
原判決撤銷。
林一中犯過失傷害罪，處拘役拾伍日，如易科罰金，以新臺幣壹
仟元折算壹日。 
    事  實
一、林一中於民國109 年4 月1 日上午7 時53分許，騎乘車號00
    0-000 號普通重型機車，沿臺中市南區文林街33巷往美村路
    2段148巷方向行駛，行經該路段與美村路2 段之交岔路口時
    ，本應注意車輛行駛至無號誌之交岔路口，少線道車應暫停
    讓多線道車先行，並應注意車前狀況，隨時採取必要之安全
    措施，而依當時當時天候晴、日間自然光線、柏油路面乾燥
    、無缺陷、無障礙物、視距良好，又無不能注意之情事，竟
    疏未注意及此，於短暫停車後起步，未注意左方多線道車輛
    動態並讓多線道車先行，即貿然通過上開交岔路口，適王品
    深騎乘車號 000-000號普通重型機車，沿臺中市南區美村路
    2 段由平順街往建國南路2 段方向行駛至上開交岔路口，亦
    疏未注意車前狀況及車輛行駛至無號誌之交岔路口，應減速
    慢行，作隨時停車之準備，反超速行駛，雙方因此發生碰撞
    而人、車倒地，林一中因此受有胸痛、右側手部及膝部挫傷
    等傷害；王品深則受有右側腓骨外踝閉鎖性骨折、頭部與左
    側肩膀挫傷、左側手部、右側腕部及右側小腿擦傷等傷害。
二、案經王品深告訴臺灣臺中地方檢察署檢察官偵查起訴。 
    理  由
一、證據能力部分：
　　本判決下列引用之言詞及書面陳述等各項證據資料，關於被
    告以外之人於審判外陳述之傳聞供述證據，檢察官、上訴人
    即被告林一中（下稱被告）於審判程序中均不爭執證據能力
    ，知有傳聞證據之情形亦未於言詞辯論終結前聲明異議，本
    院審酌該等證據作成時之情況，並無取證之瑕疵或其他違法
    不當之情事，且與待證事實具有關聯性，依刑事訴訟法第15
    9條之5第2項之規定應均具有證據能力。其餘認定本案犯罪
    事實之非供述證據，經查並無違反法定程序取得之情，依刑
    事訴訟法第158條之4規定反面解釋，亦應具證據能力。
二、認定犯罪事實所憑之證據及理由：
    被告對於上開時、地，騎車經過案發路口與告訴人王品深騎
    乘機車發生碰撞，告訴人因而受有前開傷害之事實，固不爭
    執，惟矢口否認有何過失傷害犯行，辯稱：我在路口暫停確
    認左方無來車才起步，自無過失可言；本件車禍係肇因於告
    訴人騎乘機車車速達每小時約96公里，不但超速、未煞車且
    屬危險駕駛，才會發生本件機車碰撞之事，告訴人應對本件
    行車事故負完全過失責任等語。經查：
  ㈠被告及告訴人各自騎乘機車於上揭時、地發生碰撞，告訴人
    及被告各受有事實欄所示之傷害等情，業據告訴人於警詢與
    偵查中指訴明確（見發查卷第21至26頁，他卷第9 至10、27
    頁），並有道路交通事故現場圖、道路交通事故調查報告表
    ㈠㈡、現場及車損照片32張及監視器影像光碟1 片、告訴人及
    被告中山醫學大學附設醫院診斷證明書等在卷可憑，並為被
    告所不否認。是此部分事實應堪認定
　㈡於偵查中經檢察事務官播放案發現場路口監視光碟後，詢以
    「問：....根據路口監視影像，當你在路口往前駛出時，王
    品深也在路口了，而根據夾娃機店的監視器影像，顯然你僅
    向左一撇之後持續向右看，故與左方之王品深機車發生踫撞
    ，有何意見？答：我速度慢，但暫停，即使我瞄一眼應該有
    看到啊，當時我暫停感覺在他的行經路線上。照理講他不應
    該撞到我，應該要停車」（見他字卷第26至27頁）；嗣經原
    審勘驗案發現場光碟及被告提出現場錄影光碟片放慢速度之
    影象及畫面擷圖（見原審卷第43至51、67至71、75至103頁
    ），經原審當庭勘驗並確認被告之意見，可知被告於騎乘機
    車經過案發路口時，雖有暫停查看左右車輛行進狀況之舉動
    ，然在機車起步前行時，未及觀望左方車輛行駛情形，即貿
    然起步前行，並因此與告訴人車發生碰撞。復依：⒈案發現
    場美村路2段148巷往文林街方向監視器所示，於07:49:09至
    07:49:51被告車於路口暫停，07:49:52被告起步行駛，07:4
    9:55告訴人車由左方行駛而來，07:49:56兩車發生踫撞；及
    檔名「000000000.498280」畫面所示，07:59:06被告車於路
    口起步行駛，07:59:09告訴人車由左方行駛而來，07:59:10
    兩車發生踫撞；⒉警方現場圖記載，被告車行向進入路口車
    道數為1線車道，告訴人車行向進入路口為2線車道，告訴人
    與被告之碰撞位置在告訴人車行之車道上，及告訴人碰撞倒
    地後於路口遺留20公尺長之刮地痕；⒊現場照片所示，告訴
    人車行方向視野開闊、雙方車損（被告車左側車身車殼受損
    ；告訴人車前車頭、右側車身車殼受損）等情。可知，不論
    是依告訴人車刮地痕之長度或上開監視器所示被告車起步至
    兩車踫撞之時間約4秒(二監視器間固有時間差，惟自被告起
    步行駛至兩車碰撞之時間，則均約4秒），佐以經換算告訴
    人之車速至少52公里/小時(詳後述)及兩車如上之受損情形
    ，可見告訴人車顯然未注意車前狀況、未減速慢行，作隨時
    停車之準備，反超速行駛。
  ㈢按汽車行駛時，駕駛人應注意車前狀況及兩車並行之間隔，
    並隨時採取必要之安全措施；汽車行駛至交岔路口，其行進
    、轉彎，應依下列規定：二、行至無號誌或號誌故障而無交
    通指揮人員指揮之交岔路口，支線道車應暫停讓幹線道車先
    行。未設標誌、標線或號誌劃分幹、支線道者，少線道車應
    暫停讓多線道車先行；行車速度，依速限標誌或標線之規定
    ，無速限標誌或標線者，應依下列規定：一、行車時速不得
    超過50公里，道路交通安全規則第94條第3 項、第102 條第
    1 項第2 款、第93條第1 項第2 款分別定有明文。被告及告
    訴人均為領有機車駕照之人，對上開規定自應知悉。就本件
    行車事故之發生，依上所述，被告疏未注意車前狀況，於短
    暫停車後起步，亦未注意左方多線道車輛動態並讓多線道車
    之告訴人先行，即貿然通過上開交岔路口，與告訴人騎乘機
    車未注意車前狀況、通過路口未減速慢行，作隨時停車之準
    備，反超速行駛，同為肇事因素。且本院將本件行車事故送
　　臺中市車輛行車事故鑑定覆議委員會鑑定，該委員會鑑定意
    見書亦認為：⒈林一中駕駛普通重型機車，行至無號誌交岔
    路口，少線道車路口內暫停後起步、未注意左方多線道車動
    態，與⒉王品深駕駛普通重型機車，行至無號誌交岔路口，
    未減速慢行作隨時停車之準備，反超速行駛，同為肇事原因
    （見本院卷第55至62頁）。顯見被告與告訴人對於本件行車
    事故之發生，疏失情節相當，同為肇事因素，均有過失責任
    。亦可知被告辯稱：我在路口暫停確認左方無來車才起步，
    無過失可言等語，並無足取。又告訴人與被告碰撞後倒地，
    受有前開之傷害，亦可徵被告之過失行為與告訴人之傷害結
    果間，具有相當因果關係。
　㈣本件經本院送臺中市車輛行車事故鑑定覆議委員會鑑定，該
    委員經參酌警繪現場圖所示兩車行向、道路配置及標線劃設
    情形、兩車終止位置及告訴人車碰撞倒地後於路口遺留20公
    尺長之刮地痕等各情，換算告訴人車速至少52公里/小時(見
    本院卷第62頁），核與事證相符，可堪採信。基此可知，告
    訴人未依上揭㈢所之規定行駛，反而加速行駛，此自亦屬過
    失責任之一，故而臺中市車輛行車事故鑑定委員會鑑定意見
    書，僅依告訴人車碰撞倒地後於路口遺留之刮地痕，換算其
    車速約52公里/小時，即認被告上述㈢之行為，為肇事主因即
    有未合，此部分之鑑定意見自無足採。
　㈤按汽車駕駛人對於防止危險發生之相關交通法令之規定，業
    已遵守，並盡相當之注意義務，以防止危險發生，始可信賴
    他人亦能遵守交通規則並盡同等注意義務。若因此而發生交
    通事故，方得以信賴原則為由免除過失責任。惟行為之一方
    對於危險結果之發生，若稍加注意即能認識並予避免者，仍
    不能免除其注意義務，即無上開原則之適用。本件被告駕駛
    普通重型機車，行至如事實欄所示無號誌交岔路口，按上開
    規定，其為少線道車，告訴人為多線道車在道路行駛中有優
    先路權，被告本即應注意車前狀況、行至上開路口應停讓，
    不得貿然通過，被告對此注意義務，並非毫無預見可能。雖
    前揭覆議委員會鑑定結果，換算告訴人車速至少52公里/小
    時，未明確算出告訴人之車速為何？然倘若被告遵守上開規
    定，即不會發生本件事故。是本件係因被告車未依上開規定
    ，與告訴人車行至無號誌交岔路口，未減速慢行作隨時停車
    之準備，反超速行駛之疏失，兩相競合肇事，同為肇事原因
    ，被告自無法因告訴人超速而主張其無過失責任。是被告辯
    稱本件係因告訴人超速行駛達96公里/小時，應負完全責任
    ，姑不論其所為計算是否正確，惟依上揭說明，其仍應負過
    失之責任，其主張無過失自無足採。又本件既已明確認定被
    告、告訴人之過失，被告聲請將本件再送學術單位鑑定，以
    確認告訴人當時實際車速為何，自與被告之過失認定無涉，
    此部分調查證據之聲請即無必要，併予說明。
　㈥綜上所述，本案事證明確，被告前開所辯，均無足取，被告
    上開過失傷害犯行，堪以認定，應依法論科。
三、論罪：
　  核被告所為，係犯刑法第284 條前段之過失傷害罪。
四、刑之減輕：　　
  　被告犯罪後，於該管公務員發覺前留於肇事現場，並於警方
    前往處理時，向員警林庭宇自承為肇事人，有臺中市政府警
    察局道路交通事故肇事人自首情形紀錄表影本1紙附卷可參
    （見發查卷第65頁），是被告於有偵查犯罪權限之警員發覺
    前開犯罪之行為人前，向至現場處理之警員承認上開犯行，
    並表示願意接受裁判之意，符合自首之要件，爰依刑法第62
    條前段之規定，對於未發覺之罪自首而接受裁判，依法減輕
    其刑。
五、撤銷改判之理由：
　　原審就被告上揭犯行，認事證明確，予以論罪科刑，固非無
    見。惟原審認被告為本件事故之肇事主因，告訴人為肇事次
    因，尚未有洽，已如上述，復據此為量刑因子之一，致量刑
    有所出入，同有違誤。被告上訴意旨雖無理由，且未指摘及
    此，惟原判決既有上開瑕疵，已無可維持，自應由本院將原
    判決予以撤銷改判。
六、量刑：
　　爰以行為人之責任為基礎，審酌被告與告訴人對於本件行車
    事故之發生，疏失情節相當，同為肇事因素，均有過失責任
    之過失態樣、程度，及導致告訴人受有事實欄所示之傷害結
    果；再酌以被告不願與告訴人調解之犯後態度、違反義務之
    程度、犯罪所生之危害、以及被告自述大學畢業之教育程度
    、父母親年歲已高會幫忙扶養、未婚、無子女、在○○擔任○○
    ○○○、月薪新臺幣2 萬元多、經濟狀況勉持等語（見原審卷
    第40頁）等一切情狀，量處如主文第2項所示之刑，並諭知
    易科罰金之折算標準。
據上論斷，應依刑事訴訟法第369條第1項前段、第364條、第299
條第1項前段，刑法第284條前段、第62條、第41條第1項前段，
刑法施行法第1條之1第1項，判決如主文。
本案經檢察官劉俊杰提起公訴，檢察官謝名冠到庭執行職務。
中　　華　　民　　國　　110 　年　　10　　月　　6 　　日
        　　刑事第二庭    審判長法　官  何　志　通
　　　　　　　　　　　　　　    法　官  許  月  馨
　　　　　　　　　　　　　　　  法　官  吳  進  發
以上正本證明與原本無異。                          
不得上訴。                                        
                                書記官  洪  宛  渝
　　　　　　　　　　　　　　　　
中　　華　　民　　國　　110 　年　　10　　月　　6 　　日